【裁判字號】    98,交聲,1535
【裁判日期】    980423
【裁判案由】    違反道路交通管理處罰條例聲明異議
【裁判全文】
臺灣臺北地方法院交通事件裁定        98年度交聲字第1535號
原處分機關  交通部公路總局臺北區監理所板橋監理站
異  議  人
即受處分人  甲○○
上列受處分人因違反道路交通管理處罰條例案件，對於交通部公
路總局臺北區監理所板橋監理站於中華民國九十八年三月十七日
所為之處分（原處分案號：板監裁字裁四一－Ａ○○ＨＡ二一六
三號），聲明異議，本院裁定如下：
    主  文
異議駁回。
    理  由
一、按汽車駕駛人，爭道行駛有駕車行駛人行道之情形者，處新
    臺幣（下同）六百元以上一千八百元以下罰鍰，並予記違規
    點數一點，道路交通管理處罰條例第四十五條第六款、第六
    十三條第一項第一款分別定有明文。又道路交通管理處罰條
    例所稱之汽車，依該條例第三條第八款規定，包括機器腳踏
    車，合先敘明。
二、本件異議人即受處分人甲○○於民國九十八年二月九日九時
    四十九分，駕駛車號ＡＩＴ─二○八號重型機車行經臺北市
    ○○路旁之人行道，為臺北市政府警察局信義分局（下稱原
    舉發單位）警員以違反道路交通管理處罰條例第四十五條第
    六款規定當場攔停舉發，異議人於九十八年二月二十四日向
    臺北市政府市長室提出陳情，嗣經原舉發單位調查，認舉發
    無誤，乃由原處分機關依道路交通管理處罰條例第四十五條
    第六款處罰鍰六百元，並依同條例第六十三條第一項第一款
    （漏引第一項第一款）之規定記違規點數一點。
三、異議人聲明異議意旨略以：交通規則是否汽機車都適用，又
    假如汽車進出車庫經過人行道不違法，那何以機車上下人行
    道之機車停車格就違法云云。
四、經查：
  (一)異議人於上揭時、地，騎乘上開機車行駛人行道之違規行為
    ，經警攔停之事實，為異議人所不爭執，並有原舉發單位九
    十八年二月十一日北市警交大字第Ａ○○ＨＡ二一六三號通
    知單及九十八年三月十日北市警信分交字第○九八三○五四
    一三○○號函在卷可證，是異議人騎乘上開機車行駛人行道
    之事實，已堪認定。
  (二)異議人雖以交通規則是否汽機車都適用，又假如汽車進出車
    庫經過人行道不違法，那何以機車上下人行道之機車停車格
    就違法等語置辯，惟查：道路交通安全規則第二條第一項第
    一款所稱之汽車係包括機器腳踏車在內，及同規則第九十九
    條第一項第六款規定：「機車腳踏車行駛之車道，應依標誌
    或標線之規定行駛；無標誌或標線者，依下列規定行駛：．
    ．．六、不得在人行道行駛。」等詳細規定，此乃汽車駕駛
    人、機器腳踏車駕駛人均應熟稔上開交通規則，實無以機車
    是否適用交通規則及汽車進出車庫經過人行道不違法，何以
    機車上下人行道之機車停車格就違法等推詞，俾解免自己違
    規責任之理；且人行道上附設劃格機車停車位格係實權宜方
    便，更應注意機車騎士逕自以人車重量行進壓在人行道上，
    致人行道上公共設施承受重力，易損害而肇致人行道上路面
    受損，影響交通往來安全、行人徒步行進安全之虞，未來易
    肇致保養上開人行道之公務機關及其公務員有國家賠償責任
    適用之發生。又人行道設置之旨，係為維護行人「行」的安
    全，縱人行道上劃設有停車格，駕駛人仍非不得用牽引方式
    達到將車輛停放在停車格內之結果，以避免人行道上之行人
    受疾行車輛撞擊之危險，異議人捨此不為，執意駕車行駛人
    行道，所辯此節不能解免其違規責任。
五、綜上所述，異議人確有在前述時地駕車行駛人行道之違規行
    為，從而原處分機關乃依道路交通管理處罰條例第四十五條
    第六款處罰鍰六百元，並依同條例第六十三條第一項第一款
    之規定記違規點數一點，核無不當，本件聲明異議為無理由
    ，應予駁回。
六、據上論斷，應依道路交通案件處理辦法第十九條，裁定如主
    文。
中    華    民    國    98    年    4     月    23    日
                        交通法庭法  官  張詩芸
以上正本證明與原本無異。
如不服本裁定，應於送達後5日內，向本院提出抗告狀。
                                書記官  顏淑華
中    華    民    國    98    年    4     月    23    日


司法院資訊處製作；財團法人民間司法改革基金會備份。
